【裁判字號】    92,易,358
【裁判日期】    920304
【裁判案由】    偽造文書等
【裁判全文】
臺灣臺中地方法院刑事判決                          九十二年度易字第三五八號
    公  訴  人  臺灣臺中地方法院檢察署檢察官
    被      告  甲○○  男二十.
                丙○○  女四十.
右列被告因偽造文書等案件，經檢察官提起公訴（九十一年度偵字第一五三八二號）
，本院判決如左：
    主  文
甲○○因過失傷害人，處拘役貳拾伍日，如易科罰金，以參佰元折算壹日。緩刑貳年
。
丙○○因過失傷害人，處拘役參拾伍日，如易科罰金，以參佰元折算壹日。又偽造署
押，足以生損害於公眾及他人，處有期徒刑參月，如易科罰金，以參佰元折算壹日；
臺中縣警察局霧峰分局交通事故談話紀錄及道路交通事故調查報告表上「乙○○」署
押各壹枚（共貳枚）均沒收。緩刑貳年。
    事  實
一、丙○○於民國九十一年七月十日上午，騎乘其妹乙○○所有車牌號碼ＥＺＤ─二
    一三號輕型機車欲前往臺中縣太平市○○路上班，並沿臺中縣太平市○○路往太
    平路方向、自北往南方向騎行，於當日上午八時十分許，途經臺中縣太平市○○
    路三一二巷口時，明知在已劃分快慢車道之道路，雙向道路得在最外側快車道及
    慢車道行駛，且同向三車道以上道路，均應以兩段方式進行左轉彎，車輛行駛至
    無號誌之交岔路口，未劃分幹、支線或同為幹線道或支線道者，轉彎車應暫停讓
    直行車先行，且依當時視線良好，並無障礙物等情狀，並無不能注意之情事，竟
    疏未注意，直接自臺中縣太平市○○路直接逆向違規左轉進入鵬儀路三０五巷口
    ；適與騎乘車牌號碼ＲＡＨ─二二八號輕型機車、沿鵬儀路自南往北直行騎乘之
    甲○○，明知汽車行駛時，駕駛人應注意車前狀況，並隨時採取必要之安全措施
    ，且依當時情形，亦無不能注意之情事，竟亦未注意車前狀況，致與丙○○所騎
    乘之機車在該巷口發生車禍，導致丙○○受有肘部、腕部挫傷之傷害，甲○○受
    有頭部受傷併頭皮挫傷、胸部挫傷、右膝、右手背擦傷等傷害。丙○○雖在偵查
    犯罪之機關尚未知悉何人肇事前，主動向警方報案，然因其未領有輕型機車之駕
    駛執照，懼於受罰，故於臺中縣警察局霧峰分局警員到場製作交通事故談話紀錄
    及道路交通事故調查報告表時，冒用其妹乙○○名義，於上開交通事故談話紀錄
    表及調查報告表上偽簽「乙○○」署押各一枚（共二枚），足以生損害於偵查機
    關偵辦犯罪嫌疑人之正確性及乙○○本人。嗣因甲○○屢次聯絡丙○○商談和解
    事宜，主觀上認為丙○○不予置理，遂向警局提出告訴，經傳訊乙○○本人到場
    說明，始悉上情。
二、案經甲○○、丙○○均訴請及臺中縣警察局霧峰分局報請臺灣臺中地方法院檢察
    署檢察官偵查起訴。
    理  由
一、訊據被告甲○○、丙○○對於右開犯罪事實均坦承不諱，至被告丙○○偽造署押
    部分核與被害人乙○○本人到庭陳述情節相符，此外，復有臺中縣警察局霧峰分
    局交通事故談話紀錄、道路交通事故調查報告表、照片、驗傷診斷書調解不成立
    證明書、臺中縣警察局霧峰分局太平分駐所受理各類案件紀錄表等件在卷可稽。
    且按機器腳踏車行駛之車道及轉彎，應依標誌或標線之規定行駛，無標誌或標線
    者，在已劃分快慢車道之道路，雙向道路得在最外側快車道及慢車道行駛，同向
    三車道以上道路，均應以兩段方式進行左轉彎；車輛行駛至無號誌之交岔路口，
    未劃分幹、支線或同為幹線道或支線道者，轉彎車應暫停讓直行車先行；汽車行
    駛時，駕駛人應注意車前狀況，並隨時採取必要之安全措施，分別為道路交通安
    全規則第九十九條第一項第二款、第三款、第一百零二條第一項第二款、第九十
    四條第三項所明定。被告丙○○於警、偵訊時供稱：當時伊行駛至鵬儀路三一二
    巷時，伊先左轉鵬儀路三０五巷後，而再左轉駛入對向來車道要至該路口之檳榔
    攤購物，左轉至檳榔攤前剛要下車時，伊就發現甲○○所駕駛之輕型機車，速度
    很快向伊駛來，伊知道所行駛之方向為逆向且佔用對方車道等語；被告甲○○則
    供稱：當時伊騎行機車行駛鵬儀路往建興路方向直行，行駛慢車道時速約二十至
    三十公里，行經鵬儀路三０五巷附近，左側車道上突然有一輛小貨車要右轉，該
    部自小貨車右轉以後，伊就與對方逆向行駛中之ＥＺＤ─二一三號輕型機車撞上
    ，所以未發現對方，伊沒有注意車前狀況也有過失等詞。足見被告甲○○於在前
    之自用小貨車右轉後隨即與被告丙○○所騎機車相撞，有未能注意車前狀況之過
    失，而被告丙○○未能遵守兩段式左轉、轉彎車應暫停讓直行車先行等情亦有過
    失，且依當時客觀情狀，並無不能注意之情事，果非被告二人有上開違規之過失
    ，本案車禍亦不致發生，被告丙○○、甲○○不致受有如事實欄所述之傷害，益
    徵被告二人過失行為與其等所受傷害間，具有相當因果關係至明。足見被告二人
    自白均與事實相符。本件事證業臻明確，被告等犯行均堪認定。
二、核被告二人所為，均係犯刑法第二百八十四條第一項前段過失傷害罪；被告丙○○另犯同法第二百十七條第一項偽造署押罪。爰審酌被告二人素行、犯罪手段、
    方法、被告丙○○過失程度多於被告甲○○，被告甲○○傷重於被告丙○○，其
    等犯後態度等一切情狀，分別量處如主文所示之刑，並均諭知易科罰金之折算標
    準。末查，被告二人前均未曾受有期徒刑以上刑之宣告，有臺灣臺中地方法院檢
    察署刑案資料查註紀錄表及臺灣高等法院被告全國前案紀錄表各一紙在卷可按，
    就被告丙○○所犯偽造署押部分，業據其一被害人乙○○到庭陳述不願追究之意
    願，至被告甲○○主觀認為被告丙○○不予理會賠償問題時，於九十一年七月二
    十七日即向警局報案請求處理，被害人乙○○本人及被告丙○○於翌日隨即前往
    警局製作筆錄，知悉被告丙○○冒名應訊偽造署押之犯行，距被告丙○○冒用時
    間僅十八日，被告丙○○並坦承犯行無誤，並未浪費過多司法資源；至被告丙○○於肇事後，已允諾賠償被告甲○○新台幣（下同）二萬元損失，並已先給付九
    千元，餘款一萬一千元，由被告丙○○開立同額本票支付，只因被告甲○○屢次
    騷擾被告丙○○及被害人乙○○，導致被告丙○○不願如期付款，雖此，被告甲○○業已取得有利之債權憑證，自可循民事途徑解決，自不影響被告丙○○和解
    之誠意；再者，被告二人所受傷勢並非嚴重，均非十惡不赦之人，因偶發車禍案
    件肇致本案訟累，被告丙○○復係初犯，其等經此偵審教訓，當益知戒慎而無再
    犯之虞，本院認前之宣告刑，以均暫不執行為適當，爰均併予宣告緩刑二年，以
    勵自新。至被告丙○○於臺中縣警察局霧峰分局交通事故談話紀錄及道路交通事
    故調查報告表上各偽造「乙○○」署押一枚（共二枚），均依刑法第二百十九條
    規定沒收。
據上論斷，應依刑事訴訟法第二百九十九條第一項前段，刑法第二百十七條第一項、
第二百八十四條第一項前段、第二百十九條、第四十一條第一項前段、第七十四條第
一款，罰金罰鍰提高標準條例第一條前段、第二條，判決如主文。
中      華      民      國      九十二      年      三    月      四    日
                                        法  官    賴妙雲
右正本證明與原本無異。
如不服本判決，應於送達後十日內向本院提出上訴狀 （須附繕本） ，上訴於台灣高
法院台中分院。
                                        書記官
中      華      民      國      九十二      年      三    月      五    日
附錄論罪科刑法條
刑法第二百十七條第一項
    第二百八十四條第一項前段
第  217 條  偽造印章、印文或署押，足以生損害於公眾或他人者，處三年以下有期
            刑。
            盜用印章、印文或署押，足以生損害於公眾或他人者，亦同。
第  284 條  因過失傷害人者，處六月以下有期徒刑、拘役或五百元以下罰金，致重
            者，處一年以下有期徒刑、拘役或五百元以下罰金。
            從事業務之人，因業務上之過失傷害人者，處一年以下有期徒刑、拘役
            一千元以下罰金，致重傷者，處三年以下有期徒刑、拘役或二千元以下
            金。


司法院資訊處製作；財團法人民間司法改革基金會備份。
